【裁判字號】    95,交抗,264
【裁判日期】    950718
【裁判案由】    違反道路交通管理處罰條例
【裁判全文】
臺灣高等法院交通事件裁定             95年度交抗字第264號
抗  告  人  甲○○
即受處分人
上列抗告人因違反道路交通管理處罰條例案件，不服臺灣基隆地
方法院，中華民國95年2月15日所為裁定（94年度交聲字第207號
），提起抗告，本院裁定如下：
    主  文
抗告駁回。
    理  由
一、本件原裁定以抗告人即受處分人（即原審聲明異議人）甲○
    ○於民國94年7月26日凌晨3時35分許，酒後騎乘GQL─156號
    機車，行經基隆市○○路24號前，因逆向行駛，經基隆市警
    察局第一分局延平街派出所（原舉發單位，下稱延平街派出
    所）員警攔停，嗣異議人隨同員警至延平街派出所進行酒精
    濃度測試，結果異議人吐氣酒精濃度達每公升0.31 毫克，
    經警製單舉發其逆向行駛及酒後駕車，有違反道路交通管理
    處罰條例第35條第1項第1款、第45條第1款之違規行為，異
    議人拒絕在舉發違反道路交通管理事件通知單上簽章，舉發
    之員警依違反道路交通管理事件統一裁罰基準及處理細則第
    11條第1項第1款之規定記名其事由後，視為異議人已收受。
    異議人不服舉發，於94年8月10日提出申訴，經交通部公路
    總局臺北區監理所基隆監理站（下稱原處分機關）請原舉發
    單位調查結果，認異議人確有上揭違規行為，乃於94年9月1
    2日以異議人違反道路交通管理處罰條例第35條第1項第1款
    之規定（酒後駕車部分），裁決異議人新臺幣（下同）15,0
    00元之罰鍰，並吊扣駕駛執照12個月；以異議人違反同條例
    第45條第1款之規定（逆向行駛部分），裁決異議人900元之
    罰鍰。及聲明異議意旨略以：異議人為警舉發時，係熄火狀
    態下牽著GQL─156號機車進入基隆市○○路之單行道，並非
    發動引擎騎乘機車進入該單行道路段，並無舉發員警所指逆
    向行駛之情形，又異議人因遭以逆向行駛掣單舉發而與警員
    發生爭執，隨即遭警員強行押入警車載至延平街派出所製作
    筆錄，警員因之對異議人心生不滿，而對異議人施予酒精濃
    度測試，結果吐氣所含酒精濃度為每公升0.31毫克，復又指
    述異議人違反道路交通管制條例酒後駕車之規定，另對異議
    人製單舉發，此顯然違反員警臨檢應於現場為之之規定，原
    裁決顯然有誤，爰依法聲明異議，請求撤銷原處分云云。經
    查：(一)異議人坦承於94年7月26日凌晨1時許，與友人在基
    隆市○○路、愛四路廟口某小吃攤飲用高梁酒後，在同市○
    ○路24 號前為警攔停之事實，且證人郭福智即本件舉發之
    員警於95 年1月11日到庭證稱：當天執行巡邏勤務，從基隆
    市第一分局延平街派出所之仁二路左轉愛五路，然後直行到
    仁三路，在仁三路24號之白馬遊樂場轉彎過去，就看到異議
    人沿基隆市○○路逆向行駛機車，我們看到異議人時，他是
    騎在機車上，至仁三路11號統一便利超商前面之汽車停車格
    時，異議人就把機車牽到兩台汽車中間準備路邊停車，我們
    看到異議人逆向行駛後，即與另一位共同執勤之警員下巡邏
    車走過去，由我告訴異議人他逆向行駛，因我靠近異議人時
    很明顯聞到酒味，即請異議人到仁三路24號巡邏車前進行吐
    氣酒精濃度測試，但是異議人說要喝水，因為警車上沒有水
    ，依照我們的規定，可以有15分鐘的彈性時間，所以我們就
    請異議人到派出所，異議人一開始不同意，且在現場大小聲
    ，後來經過溝通後，異議人同意，所以異議人是自己上巡邏
    車，且因異議人喝酒不可能讓他騎機車，所以由另一位同仁
    騎機車跟在警車後面回到派出所，又異議人在現場不出示證
    件，也不告訴我們姓名，我們依法可以請異議人回警局查驗
    身分，且當時我們係執行巡邏勤務，並非執行臨檢勤務，遇
    有交通違規行為時，本可直接攔查，異議人指稱我們係執行
    臨檢勤務，顯然有誤。嗣回到派出所後，我們有給異議人喝
    水，可是異議人還是拒絕酒測，後來我們就通知異議人的兒
    子林威德到警局，林威德本來在旁邊看，後來異議人喝水差
    不多後，還是拒絕酒測，我們就拿出錄音機，告知異議人要
    進行酒測的動作，準備在告知他三次後，如果異議人還是拒
    絕酒測就要開單舉發，異議人還是拒絕酒測，後來異議人兒
    子勸導他要配合，異議人才配合做酒測，酒測的結果也是超
    過標準，我們就依法告發，從現場到實施酒測間的正確時間
    我並不清楚，但是應該有半個小時以上，後來酒測的單子，
    我們也拿給異議人的兒子林威德等語。互核證人郭福智之證
    言與異議人陳述之內容，可見異議人於為警發覺時，確係逆
    向走在基隆市○○路11號前，且身旁確有機車之交通工具，
    且經警施以吐氣酒精濃度測試，結果其吐氣所含酒精濃度為
    每公升0.31毫克，此外，復有酒精測試單1紙在卷可參，是
    異議人為警舉發時確有飲用酒類，且已超過法律規定之每公
    升0.25毫克之事實，首堪認定。(二)至異議人雖一再爭執為
    警發覺時係牽著機車逆向走到基隆市○○路11號前，並非逆
    向行駛機車上云云，然其逆向騎乘機車之情形，已據證人郭
    福智證述明確。且按交通警察掣單舉發違反道路交通管理處
    罰條例所列之違規事實，本質上為行政處分，係公務員基於
    職務上之權力，依法就特定之具體事件所為具公法上效果之
    單方行政行為，基於公務員為公法上行為具有公信力之原則
    ，該行政行為當可被推定為真正，其據以依法處分之事實認
    定亦為正確無誤，本此公信原則，乃立法者賦予行政機關制
    定違反道路交通管理事件統一裁罰基準及處理細則，使執勤
    警員得當機處分以維護交通秩序、安全之行政目的，反之，
    若謂公務員一切行政行為均需預留證據以證其實，則國家行
    政必窒礙難行，據此，刑事訴訟法就關於犯罪證據有關之規
    定中，與屬行政秩序罰之交通違規裁罰本旨不合之部分，自
    不在準用之列。是若無證據足資證明執勤員警之舉發有誤或
    有捏造事實違法取締之情事，則執勤警員本其維護交通秩序
    、安全職責所為之舉發，自應受到合法、正確之推定。觀諸
    證人郭福智之證言，合於事理，異議人亦未提出證人郭福智
    之證言不實之證據，揆諸上開說明，證人郭福智上開證言自
    堪採信，從而異議人酒後騎乘機車，並逆向行駛之違規行為
    均堪認定。異議人空言否認，委不足採。異議人另辯稱，證
    人郭福智強押其至延平街派出所進行酒精濃度測試云云。然
    查異議人既坦承為警查獲時確有飲用酒類，則證人郭福智證
    稱靠近異議人聞到酒味，於是要求異議人進行酒精濃度測試
    等語，即屬可信，據此，證人既有相當證據足信異議人酒後
    騎乘機車，自可要求異議人當場進行酒精濃度測試，異議人
    如拒絕接受測試，證人郭福智可依據道路交通管理處罰條例
    第35第3項前段：「汽車駕駛人拒絕接受第一項測試之檢定
    者，處新臺幣6萬元罰鍰，並當場移置保管其車輛及吊銷其
    駕駛執照」之規定，逕行製單舉發，要無強迫異議人至延平
    街派出所實施酒精濃度測試之理，是證人郭福智證稱係異議
    人自行同意到延平街派出所進行酒精濃度測試等語，即屬信
    而有據，足徵異議人係自願隨同員警至延平街派出所進行酒
    精濃度測試，從而本案證人郭福智對異議人進行之酒精濃度
    測試即為適法，異議人上開所辯，洵無足採。綜上所述，原
    處分機關調查結果，認受處分人有上揭違規行為，依道路交
    通管理處罰條例第35條第1項第1款、第45條第1款（原裁定
    誤載為第44條第2款，應予更正）之規定，分別裁處受處分
    人15,000元、900元罰鍰，並吊扣駕駛執照12個月，核無違
    誤。本件異議人之異議為無理由，應予駁回。
二、抗告意旨略以職權調查主義要求行政機關負概括之調查義務
    ，自應排除以舉證責任來造成當事人之負擔，當事人並非絕
    對需要陳述或提出證據方法，不能逕依舉證責任法則否認當
    事人所述之有利事實，本件交通部公路總局台北區監理所基
    隆監理站僅憑警訊供述，不採信抗告人之申訴，無任何證物
    為依據，即作為不利抗告人之處分決定，原審未詳實調查證
    明抗告人於系爭事件發生之當時，僅依承辦警員所陳稱之供
    述，作為系爭事件之裁判之唯一依據，尚屬速斷，本件承辦
    警員郭福智未依道路交通管理處罰條例第35條第3項前段之
    規定，當場移置保管抗告人之車輛及吊銷駕駛執照，僅對抗
    告人開具舉發違反道路交通管理事件通知單暨科處罰鍰之處
    分，唯此僅屬其裁量權限必要程度範圍內所正當，斷不得逕
    自推認抗告人所辯無理由，原審未依職權詳實調查，逕認郭
    福智員警並未有強押抗告人上巡邏車之情，即證郭姓員警對
    抗告人進行之測試顯為適法云云，更屬速斷等。
三、按汽車駕駛人有飲用酒類或其他類似物後其吐氣所含酒精濃
    度超過每公升0.25毫克或血液中酒精濃度超過百分之0.05以
    上者，不得駕車，道路交通安全規則第114條第2款定有明文
    ；次按汽車駕駛人，駕駛汽車經測試檢定有酒精濃度超過規
    定標準者，處新臺幣15,000元以上60,000元以下罰鍰，並吊
    扣其駕駛執照1年，又汽車駕駛人，爭道行駛有不按遵行之
    方向行駛者，處新臺幣600元以上1800元以下罰鍰，道路交
    通管理處罰條例第35條第1項第1款、第45條第1款分別定有
    明文。查抗告人坦承於94年7月26日凌晨1時許，與友人在基
    隆市○○路、愛四路廟口某小吃攤飲用高梁酒後，在同市○
    ○路24號前為警攔停之事實，且證人即警員郭福智於原審證
    稱當天執行巡邏勤務，從基隆市第一分局延平街派出所之仁
    二路左轉愛五路，然後直行到仁三路，在仁三路24號之白馬
    遊樂場轉彎過去，就看到異議人（指抗告人）沿基隆市○○
    路逆向行駛機車，我們看到異議人時，他是騎在機車上，至
    仁三路11號統一便利超商前面之汽車停車格時，異議人就把
    機車牽到兩台汽車中間準備路邊停車，我們看到異議人逆向
    行駛後，即與另一位共同執勤之警員下巡邏車走過去，由我
    告訴異議人他逆向行駛，因我靠近異議人時很明顯聞到酒味
    ，即請異議人到仁三路24號巡邏車前進行吐氣酒精濃度測試
    ，但是異議人說要喝水，因為警車上沒有水，依照我們的規
    定，可以有15分鐘的彈性時間，所以我們就請異議人到派出
    所，異議人一開始不同意，且在現場大小聲，後來經過溝通
    後，異議人同意，所以異議人是自己上巡邏車，且因異議人
    喝酒不可能讓他騎機車，所以由另一位同仁騎機車跟在警車
    後面回到派出所，又異議人在現場不出示證件，也不告訴我
    們姓名，我們依法可以請異議人回警局查驗身分，且當時我
    們係執行巡邏勤務，並非執行臨檢勤務，遇有交通違規行為
    時，本可直接攔查，異議人指稱我們係執行臨檢勤務，顯然
    有誤。嗣回到派出所後，我們有給異議人喝水，可是異議人
    還是拒絕酒測，後來我們就通知異議人的兒子林威德到警局
    ，林威德本來在旁邊看，後來異議人喝水差不多後，還是拒
    絕酒測，我們就拿出錄音機，告知異議人要進行酒測的動作
    ，準備在告知他三次後，如果異議人還是拒絕酒測就要開單
    舉發，異議人還是拒絕酒測，後來異議人兒子勸導他要配合
    ，異議人才配合做酒測，酒測的結果也是超過標準，我們就
    依法告發，從現場到實施酒測間的正確時間我並不清楚，但
    是應該有半個小時以上，後來酒測的單子，我們也拿給異議
    人的兒子林威德等語。從證人郭福智之證言及抗告人確有當
    場被查獲之情事，足見抗告人為警發覺時，確係逆向走在基
    隆市○○路11號前，且身旁確有機車之交通工具，抗告人經
    警施以吐氣酒精濃度測試，結果其吐氣所含酒精濃度為每公
    升0.31毫克，並有酒精測試單1紙在卷可稽，是抗告人為警
    舉發時確有飲用酒類，且已超過法律規定之每公升0.25 毫
    克之事實，至堪認定。再本件並無任何積極證據足以證明該
    執勤員警之舉發係屬虛偽，或使人足信該名員警有何不可採
    之品性證據或前科證據存在，抗告人亦未提出該名執勤員警
    之舉發確屬不實之相關證據以供調查，尚難僅憑抗告人之片
    面指述遽認本件有濫行取締之情形；本件既查無任何積極證
    據足資證明該員有捏造事實濫行舉發之情事，則執勤員警本
    其維護交通秩序安全職責所為之依法舉發，自應受到合法正
    確之推定。況該員警於原審亦已具結作證，如有虛偽，須負
    偽證之罪責，該證人與抗告人亦無仇怨，亦無誣陷之必要，
    抗告人就其所述，未舉證以實其說，又無積極之事證足以證
    明其所述與事實相符，是其所述尚無可採，且該員警就舉發
    情形之陳述甚為詳盡，原審認其證述可採，尚無不合，抗告
    人並未提出該員警有何私心之證據，空言抗告，自無可採，
    又按舉證責任分配理論，於主張權利或權限之人，於有疑義
    時除法律另有規定外，應就權利發生事實負舉證責任，而否
    認權利或權限之人或主張相反權利之人，對權利之障礙或是
    消滅、抑制之事實，負舉證責任，又主管機關應依職權調查
    證據，僅使主管機關於調查處理時，作為其基礎之資料不受
    當事人主張之拘束，並得就依職權調查所得之資料，經處理
    後，採為其處理決定之基礎，惟當事人之主觀舉證責任並不
    能因採職權調查證據而免除。抗告人認其可排除舉證責任，
    自屬無據，又原審已依法調查訊問證人調閱資料等，依調查
    結果認證人郭福智之證言可採信，原處分機關之處分無誤，
    於法並無不合。再違反行政法上義務而受罰鍰、沒入或其他
    種類行政罰之處罰時，適用本法。但其他法律有特別規定者
    ，從其規定，行政罰法第1條亦定有明文，又為加強道路交
    通管理，維護交通秩序，確保交通安全，制定本條例。道路
    交通管理、處罰，依本條例規定；本條例未規定者，依其他
    法律規定，道路交通管理處罰條例第1條、第2條亦定有明文
    ，抗告人前揭之於道路違規之行為，道路交通管理處罰條例
    既有明文規定，自應優先適用其規定，抗告人既有前揭之違
    規事實，原審以原處分機關適用道路交通管理處罰條例第35
    條第1項第1款、第45條第1款之規定處罰，揆諸前揭之規定
    ，於法尚無不合，又本件原舉發機關已依法舉發，原處分機
    關亦已依法處罰，並吊扣駕駛執照12個月在案，有其通知書
    、裁決書在卷可稽，就抗告人之違規事實，原審以原處分機
    關適用道路交通管理處罰條例第35條第1項第1款、第45條第
    1 款之規定處罰無誤，並無不當，抗告人認未依道路交通管
    理處罰條例第35條第3項前段之規定吊銷駕駛執照等之加重
    處罰，尚有誤會，本件抗告人違規事實明確，原審因認原處
    分機關依道路交通管理處罰條例第35條第1項第1款之規定（
    酒後駕車部分），裁決抗告人新臺幣15,000元之罰鍰，並吊
    扣駕駛執照12個月；依同條例第45條第1款之規定（逆向行
    駛部分），裁決抗告人900元之罰鍰，核無違誤，而駁回抗
    告人於原審之異議，揆諸前揭之規定，並無不當，抗告人之
    抗告為無理由，應予駁回。
四、依道路交通管理處罰條例第89條，道路交通案件處理辦法第
    26條，刑事訴訟法第412條裁定如主文。
中    華    民    國    95    年    7     月    18    日
                  交通法庭    審判長法  官  陳正雄
                                    法  官  蔡光治
                                    法  官  許宗和
以上正本證明與原本無異。
不得再抗告。
                                    書記官  沈秀容
中    華    民    國    95    年    7     月    19    日


司法院資訊處製作；財團法人民間司法改革基金會備份。
